【裁判字號】    89,訴,202
【裁判日期】    890229
【裁判案由】    強盜
【裁判全文】
台灣桃園地方法院刑事判決                    八十九年度訴字第二０二號
    公  訴  人  臺灣桃園地方法院檢察署檢察官
    被      告  乙○○
    指定辯護人  本院公設辯護人  丙○○
    被      告  丁○○
右列被告因強盜等案件，經檢察官提起公訴（八十八年度偵字第一八一八七號、八十
九年度偵字第一一五二號左：
    主      文
乙○○攜帶兇器於夜間侵入住宅竊盜，因脫免逮捕，而當場施以強暴，累犯，處有期
徒刑伍年陸月，扣案之一字形螺絲起子壹支沒收。
丁○○共同攜帶兇器於夜間侵入住宅竊盜，處有期徒刑壹年貳月，扣案之一字形螺絲
起子壹支沒收。
    事      實
一、乙○○曾有違反麻醉藥品管理條例及藥事法等犯罪前科，猶不知悔改，復先後於
    八十六年八月十八日、九月三十日因非法吸用安非他命、公共危險及傷害等案件
    ，分別經法院判處有期徒刑八月、一年十月及三月確定，其中違反麻醉藥品管理
    條例及公共危險部分並定應執行有期徒刑二年四月，與傷害部分一併執行，而於
    八十八年一月二十一日假釋出獄，迄同年十一月二十九日假釋期滿執行完畢，丁○○則有多次竊盜及煙毒前科，最近一次於八十五年七月二十四日因竊盜案件，
    經法院判處有期徒刑十月確定，於八十六年一月二十七日入監服刑，並接續執行
    煙毒案假釋殘刑二年七月又八日，嗣於八十八年十月二十五日假釋付保護管束，
    於假釋期間，仍不思省悟，於八十八年十二月六日凌晨三時三十分許，駕車搭載
    友人乙○○欲返回新竹縣竹北市住處，途經桃園縣中壢市○○路三四號甲○○住
    宅前，二人見其鐵門未關妥，且夜間四下無人，認有機可乘，竟臨時起意，共同
    意圖為自己不法之所有，先由丁○○持其所有客觀上具有危險性足供兇器使用之
    一字形螺絲起子一支作為工具，並交予乙○○，再由乙○○持上開工具，以橫向
    拉開鐵門之方式侵入甲○○之住處，丁○○則駕車在外把風及接應，當乙○○甫
    竊得屋內抽屜裡之摩托羅拉廠牌之行動電話一支及戒指一枚（價值分別為新台幣
    七千五百元及一千五百元）後，正欲開啟另一個上鎖之抽屜接續行竊時，因聲響
    過大，驚醒臥室內之甲○○、戊○○夫婦，便起床察看，當場撞見竊賊乙○○，
    甲○○乃大聲予以喝止，詎乙○○見事跡敗露，急欲逃離現場，惟遭甲○○、戊○○夫婦圍住，乙○○為脫免逮捕，當場單獨起意，基於傷害之概括犯意，連續
    持該一字形螺絲起子刺擊甲○○之手臂及腿部，並動手毆打戊○○之前胸，致甲○○受有左上臂、前臂、右膝、小腿及左小腿外傷性刺傷及挫傷等傷害，戊○○
    則有前胸挫傷及抓傷，幸甲○○閃躲得宜始倖免於難，惟仍與乙○○扭打頑抗，
    旋乙○○掙脫衝出鐵門，欲坐丁○○之車子逃逸，但因天雨路滑，加上乙○○心
    慌腳弱，遂倉惶正面摔倒於磚塊堆上，嗣經鄰人高進義聞聲趕抵現場，始合力將
    乙○○制伏，而丁○○見狀則趁隙迅速駕車逃逸，經通知警方到場處理，並搜獲
    前開行竊之工具一字形螺絲起子一支。
二、案經甲○○、戊○○於偵查中告訴及桃園縣警察局中壢分局報請台灣桃園地方法
    院檢察署檢察官偵查起訴。
    理      由
一、訊據被告乙○○、丁○○固均坦認確於前揭時、地共同攜帶兇器於夜間侵入住宅
    竊盜等情屬實，惟被告乙○○矢口否認有為脫免逮捕而當場施以強暴之犯行，辯
    稱：伊當時正在偷，看見甲○○夫妻時，伊就趕緊要逃出來，後來撞到鐵門跌倒
    ，古先生他們有打伊，伊因此順手拿起地上的東西，用來抵擋他們，但並未持螺
    絲起子刺他們，更沒有要傷害他們的意思云云。然查，右開事實業據告訴人甲○○、戊○○先後於警訊時及偵審中堅指不移，並經證人高進義證述明確，復有告
    訴人出具之贓物領據一紙在卷及被告乙○○持以行竊之一字形螺絲起子一支扣案
    可資佐證，且告訴人遭被告乙○○持一字形螺絲起子刺傷及毆傷，亦有康寧診所
    診斷證明書二紙附卷可稽，經核告訴人甲○○所提出之驗傷診斷書，其左上臂、
    前臂、右膝、小腿、左小腿有外傷性刺傷及挫傷，顯係遭利器所致，而非普通推
    拉扯受傷，足證被告乙○○動手之際，應有故意傷害情事。另被告乙○○行竊得
    手正欲接續竊取財物之際，為告訴人甲○○、戊○○發覺，竟為脫免逮捕，當場
    對甲○○、戊○○夫婦施以強暴乙節，亦據告訴人指證歷歷，且被告乙○○於偵
    查初訊時亦供承：「我有拿東西扔他們（指甲○○、戊○○夫婦），他們打我時
    ，我一直反抗掙扎」（見偵查卷第二十一頁）等情，益徵被告乙○○確有為脫免
    逮捕，而當場施以強暴之行為。至被告乙○○於本院審理時指稱其有精神分裂症
    云云，惟查被告乙○○始終未提出任何病歷資料以供本院查證，且於本院應訊時
    對答如流，對自己權益之保護能為詳盡之說明，並無精神病症之表徵，可知被告
    乙○○為本件犯行之精神狀態屬於正常，尚無邀寬減之餘地，併予說明。綜上所
    述，參互印證，被告乙○○確有於上開時、地攜帶兇器於夜間侵入住宅竊盜因脫
    免逮捕而當場施以強暴之事實，是被告乙○○前開所辯各節，要屬卸責之詞，不
    足採信，本件事證已臻明確，被告二人犯行均堪以認定，應予依法論科。
二、查被告乙○○攜帶用以行竊之一字形螺絲起子，既足以刺傷告訴人，客觀上自對
    人之生命、身體足以構成威脅，應屬兇器無疑，其持以行竊得手後，當場為脫免
    逮捕而施以強暴傷害告訴人，核係犯刑法第三百三十條第一項、第三百二十九條
    之加重準強盜罪及同法第二百七十七條第一項之傷害罪。另被告丁○○則係犯刑
    法第三百二十一條第一項第一款、第三款之攜帶兇器於夜間侵入住宅竊盜罪，至
    公訴人認被告丁○○與乙○○共同踰越大門，亦應成立刑法第三百二十一條第一
    項第二款之加重條件，然查被告乙○○係以橫向拉開鐵門之方式進入被害人之住
    處，並無持一字形螺絲起子撬開鐵門，或踰越大門侵入之情形，不惟被告二人供
    明在卷，亦經告訴人甲○○、戊○○指陳明確，尚無由成立刑法第三百二十一條
    第一項第二款之加重竊盜罪名，公訴人似有誤會，附此敘明。又被告乙○○先後
    二次傷害犯行，時間緊接，犯罪構成要件相同，顯係基於概括犯意反覆為之，應
    依連續犯之規定以一罪論，又其所犯上開二罪間，有方法結果之牽連關係，為牽
    連犯，應從一重之加重準強盜罪處斷。復被告乙○○與丁○○就竊盜部分，固有
    犯意之聯絡及行為之分擔，均為共同正犯，然按竊盜因防護贓物脫免逮捕或湮滅
    罪證，而當場實施強暴脅迫，論以強盜之規定，自以實施強暴脅迫之人為限，其
    他竊盜共犯對於行強，如無犯意之聯絡，不容概以強盜罪論擬（最高法院二十三
    年上字第二三一六號判例參照）。告訴人甲○○於本院調查時陳稱，丁○○於其
    發現被告乙○○被追捕時，始終乘坐在車上，並無其他阻止告訴人逮捕被告乙○○之動作，則就加重準強盜部分，尚難遽認被告丁○○與乙○○間有犯意之聯絡
    或行為之分擔，併予說明。末查被告乙○○前於八十六年間因違反麻醉藥品管理
    條例、公共危險及傷害等案件，分別經法院判處有期徒刑八月、一年十月及三月
    確定，而於八十八年一月二十一日假釋出獄，嗣於同年十一月二十九日假釋期滿
    執行完畢，此有台灣桃園地方法院檢察署刑案資料查註紀錄表存卷可按，其於刑
    之執行完畢後五年內再犯本件有期徒刑以上之罪，為累犯，應依法加重其刑。爰
    審酌被告乙○○、丁○○均有多次犯罪前科，素行不良，出獄後仍不知省悟努力
    工作改過遷善，竟於夜間攜帶兇器進入私人家宅行竊，對公眾生命財產之安全造
    成重大威脅，被告乙○○為人發覺後竟不能幡然悔悟，猶頑強抗拒，犯後又力卸
    其責，原應嚴懲，姑念其亦有受傷，且智識程度不高及被告丁○○坦承認錯頗有
    悔改之意等一切情狀，各量處如主文所示之刑，以資懲儆。
三、扣案之一字形螺絲起子一支，查係被告丁○○所有，且供行竊之用，已經其供明
    在卷，爰依法併予宣告沒收。
據上論斷，應依刑事訴訟法第二百九十九條第一項前段，刑法第三百三十條第一項、
第三百二十九條、第三百二十一條第一項第一款、第三款、第二百七十七條第一項、
第二十八條、第五十六條、第五十五條、第四十七條、第三十八條第一項第二款、罰
金罰鍰提高準條例第一條前段，判決如主文。
本案經檢察官呂曾達到庭執行職務
中      華      民      國      八十九    年      二    月    二十九    日
                                      臺灣桃園地方法院刑事第二庭
                                          法  官  李  育  仁
右正本證明與原本無異。
如不服本判決，應於判決送達後十日內向本院提出上訴狀( 應附繕本 )，上訴於
臺灣高等法院。
                                          書記官  莊  怡  麗
中      華      民      國      八十九    年      三    月    二十八    日
論罪法條：刑法第三百三十條第一項、第三百二十九條、第三百二十一條第一項第一
          款、第三款
刑法第三百三十條
犯強盜罪而有第三百二十一條第一項各款情形之一者，處五年以上十二年以下有期徒
刑。
前項之未遂犯罰之。
刑法第三百二十九條
竊盜或搶奪，因防護贓物、脫免逮捕或湮滅罪證而當場施以強暴、脅迫者、以強盜論
刑法第三百二十一條
犯竊盜罪而有左列情形之一者，處六月以上五年以下有期徒刑：
一、於夜間侵入住宅或有人居住之建築物、船艦或隱匿其內而犯之者。
二、毀越門扇、牆垣或其他安全設備而犯之者。
三、攜帶兇器而犯之者。
四、結夥三人以上而犯之者。
五、乘火災、水災或其他災害之際而犯之者。
六、在車站或埠頭而犯之者。
前項之未遂犯罰之。


司法院資訊處製作；財團法人民間司法改革基金會備份。
